臺灣高等法院臺南分院刑事裁定　　　　　　　　九十四年度抗字第三六號　　　Ｇ
　　　抗　告　人　臺灣臺南地方法院檢察署檢察官
　　　被　　　告　甲　○　○
右列抗告人因聲請許可執行案件，不服臺灣臺南地方法院中華民國九十四年一月四日
裁定（九十四年度聲字第一三號）提起抗告，本院裁定如左：
      主      文
抗告駁回。
      理      由
一、本件抗告意旨略以：
    (一)刑法第九十九條之規定，係為避免保安處分延宕執行而設，而本件被告甲○○
      則係因前經裁定送觀察、勒戒後，傳、拘未到，有逃亡之事實而經通緝在案，
      與該條之立法意旨尚屬有間，此由毒品危害防制條例第二十四條之一規定觀之
      更明。
    (二)原裁定以被告經裁定送觀察、勒戒至被通緝到案之時，並未有再因涉嫌施用毒
      品之行為，為警查獲之相關記錄為由，駁回聲請許可執行觀察、勒戒之裁定，
      無意鼓勵受觀察、勒戒之裁定者逃亡，亦有不妥。
    (三)本件員警逮捕被告甲○○時，並未對其採尿送驗，是原裁定理由認「尚得分別
      適用修正後之毒品危害防制條例第二十條第三項或第二十三條第二項之規定，
      另行聲請法院為觀察、勒戒之裁定，或追訴被告，而無再執行前揭觀察、勒戒
      處分之必要」等語，亦有未洽。
二、經查：
  (一)本件原聲請意旨略以：按保安處分自應執行之日起，經過三年未執行者，非得法
    院許可不得執行之，刑法第九十九條定有明文。本件被告甲○○前因施用毒品案
    件，經送觀察、勒戒後，因無繼續施用毒品之傾向，業經臺灣臺北地方法院於民
    國八十八年四月十四日為免刑判決確定在案，然被告復於九十年六月二十六日或
    其前二、三日間之某時點，在臺南縣某地施用第一級毒品海洛因，嗣於同年六月
    二十六日，被告至臺灣臺南地方法院檢察署觀護人室報到，經觀護人採尿送驗，
    呈嗎啡陽性反應而查獲，復經本院於九十年七月三十一日以九十年度毒聲字第一
    六○二號裁定送觀察、勒戒（依修正前毒品危害防制條例第二十條第三項），嗣
    被告因傳拘不到，經臺灣臺南地方法院檢察署發佈通緝。上開裁定作成後，距被
    告於九十三年十月十八日為警逮捕到案之時，已逾三年。然毒品危害防制條例修
    正條文業經總統於九十二年七月九日以華總一義字第○九二○○一二一九三○號
    令公布，並自九十三年一月九日施行，本件被告於前案免刑之判決確定後五年內
    再犯毒品危害防制條例第十條第一項之施用第一級毒品罪，依修正前毒品危害防
    條例第二十條第三項前段，應由檢察官聲請將被告送勒戒處所觀察、勒戒，經執
    行觀察、勒戒後，如認無繼續施用毒品之傾向，仍應由檢察官依修正前同條例第
    二十條第二項為不起訴處分；如認有繼續施用毒品之傾向，則應由檢察官依修正
    前同條例第二十條第三項後段聲請送強制戒治並起訴，而依修正後同條例第二十
    三條第二項之規定，觀察、勒戒執行完畢釋放後，五年內再犯同條例第十條之罪
    者，檢察官應依法追訴，無庸再送觀察、勒戒或強制戒治。比較新、舊法之結果
    ，以舊法賦予被告再一次觀察、勒戒之機會，經執行後認無繼續施用毒品之傾向
    ，仍得獲致不起訴處分較為有利，故依刑法第二條第二項及修正後毒品危害防制
    條例第三十五條第二項規定，本件自應適用修正前毒品危害防制條例第二十條第
    三項前段及刑法第九十九條規定，聲請許可執行前揭觀察、勒戒之裁定。
  (二)按刑法第八十六條至第九十一條之保安處分，自應執行之日起經過三年未執行者
    ，非得法院許可不得執行之，刑法第九十九條定有明文。又毒品危害防制條例、
    觀察勒戒處分執行條例及保安處分執行法對於法院所宣告之觀察、勒戒處分於一
    定期間未執行者，可否繼續執行？雖無明文規定，惟毒品危害防制條例所規定之
    觀察、勒戒處分，其性質上相當於刑法第八十八條第一項之禁戒處分，參照觀察
    勒戒處分執行條例第二條、保安處分執行法第一條規定，及實務上最高法院五十
    五年台抗字第一八六號判例意旨，應有刑法第九十九條「自應執行之日起經過三
    年未執行者，非得法院許可不得執行之」規定之適用。又按刑法第九十九條之規
    定與刑罰時效之制度雖相近似，然其性質不同。保安處分自應執行之日起逾三年
    並不因時間之經過而歸諸消滅，惟在執行之際，須以先經法院許可之程序為條件
    。其准駁與否之標準，當以有無再予執行保安處分之必要為斷（最高法院八十六
    年度台抗字第二三八號裁定意旨、臺灣高等法院暨所屬法院九十一年法律座談會
    刑事類提案第六號研討結果、前司法行政部（五四）臺函刑（五）字第四四七一
    號函參照）。
  (三)經查：本件被告甲○○前因施用第一級毒品海洛因之犯行，經臺灣臺南地方法院
    於九十年七月三十一日以九十年度毒聲字第一六○二號裁定送勒戒處所觀察勒戒
    確定，因被告未到案執行，經通緝在案，迄今已逾三年仍未執行等情，固有同院
    九十年度毒聲字第一六○二號裁定、臺灣高等法院被告全國前案紀錄表、臺灣臺
    南地方法院檢察署九十年十月八日南檢玲緝字第１９９０號通緝書附卷可憑。惟
    查：
  (1)按毒品危害防制條例所規定之觀察、勒戒處分，其立法意旨在幫助施用毒品者戒
    除毒癮，該處分之性質非為懲戒行為人，而係為消滅受處分人再次施用毒品之危
    險性，目的係在戒除行為人施用毒品身癮及心癮之措施。
  (2)本件被告於前開施用毒品經臺灣臺南地方法院裁定送勒戒處所觀察、勒戒後迄今
    ，並未有再因涉嫌施用毒品之行為，為警查獲之相關紀錄，有臺灣高等法院被告
    全國前案紀錄表在卷可稽。是被告於前開施用毒品後，已逾三年均未再被查獲有
    任何施用毒品之行為，亦即並無明確事實足認被告仍存有對毒品之依賴，依前揭
    觀察、勒戒之立法意旨及目的，是否仍需對被告施以觀察、勒戒等治療之保安處
    分，已非無疑。
  (3)況觀察、勒戒係導入一療程觀念，針對受處分人將來之危險所為預防、矯治措施
    之保安處分，以達教化與治療之目的，以行為人具有危險性格為前提。本件被告
    除已逾三年未再被查獲有施用毒品之行為外，本院遍閱全聲請案卷，亦無證據足
    資證明被告尚有施用毒品之危險性（如抗告人所稱本次並未對被告採尿送驗），
    而有再令入勒戒處所執行觀察、勒戒之必要，是聲請人並未提出被告確有實施觀
    察勒戒必要之其他事證。
  (4)縱認被告於九十三年十月十八日為警緝獲到案時，仍未戒除毒癮，而有施用毒品
    之情事無訛（何況如抗告人所稱並未對其採尿送驗），然因被告本件最後施用毒
    品之犯罪時間，係在毒品危害防制條例修正公布（自九十三年一月九日施行）後
    之九十三年十月間，新舊法比較結果，以新法有利於行為人即被告，是應依其施
    用毒品起迄期間，並斟酌前揭免刑確定判決（經送觀察、勒戒後，因無繼續施用
    毒品之傾向，於八十八年四月十四日判決），決定被告本件最後施用毒品之犯罪
    時間，係在被告前開觀察、勒戒執行完畢釋放後五年後或五年內再犯，而分別適
    用修正後之毒品危害防制條例第二十條第三項或第二十三條第二項之規定，依法
    另行聲請法院為觀察、勒戒之裁定或追訴被告，亦無再執行前揭觀察、勒戒處分
    之必要。
三、綜前所述，應認聲請人上開之聲請為無理由，原審裁定駁回，核無不合，是本件
    抗告並無理由，應予駁回。
四、據上論結，應依刑事訴訟法第四百十二條，裁定如主文。
中    華    民    國      九十四      年      二      月      二十四    日
                                  臺灣高等法院臺南分院刑事第三庭
                                      審判長法官  陳    義    仲
                                            法官  楊    子    莊
                                            法官  陳    顯    榮
右正本證明與原本無異。
不得再抗告。
                                      法院書記官  陳    嘉    琍
中    華    民    國      九十四      年      二      月      二十五    日
